臺灣高等法院花蓮分院刑事判決　　　　　　　　　　　九十三年度交上訴字第七號
　　上　訴　人　臺灣花蓮地方法院檢察署檢察官
　　被　　　告　甲○○原名林.
右上訴人因被告業務過失致死案件，不服臺灣花蓮地方法院九十三年度交訴緝字第一
號，中華民國九十三年十一月四日第一審判決（起訴案號：臺灣花蓮地方法院檢察署
九十二年度偵字第一二六六號）提起上訴，本院判決如左：
    主  文
上訴駁回。
    事  實
一、甲○○平日上下班時間負責駕駛公司貨車載運工人上下班，為從事駕駛業務之人
    ，於民國（下同）九十一年八月一日上午七時五十分許，駕駛車號Ｕ三－八九四
    號小貨車，沿花蓮縣吉安鄉○○村○○道路由西往東方向行駛，途經光華一一０
    號前與另一產業道路無號誌交岔路口，原應注意行經無號誌之交岔路口，左方車
    應暫停讓右方車先行，而依當時情形並無不能注意之情事，竟能注意而疏未注意
    ，適有蕭安峻駕駛車號ＰＱＦ－一七三號機車，沿另一產業道路．由南往北方向
    駛至該交岔路口時，亦疏未注意車前狀況，減速慢行，甲○○發現時煞閃不及，
    所駕小貨車撞及蕭安峻機車之左側，造成蕭安峻受有頭部外傷併顱內出血，經送
    醫後於同日上午十時十四分許不治死亡。甲○○肇事後，於花蓮縣警察吉安分局
    仁里派出所警員到場處理尚不知肇事者係何人前，向有偵查機關權之警員沈俊傑
    自首，承認其為肇事者而接受裁判。
二、案經被害人蕭安峻之妻黃筱崴訴由花蓮縣警察局吉安分局報請檢察官偵查起訴。
    理  由
一、認定犯罪事實所憑之證據及理由：
（一）被告甲○○坦承前述事實不諱。
（二）證人即到場處理警員沈俊傑於偵查中之證述。（見相驗卷十九頁）
（三）花蓮縣警察局吉安分局所製作的道路交通事故調查報告表暨事故現場圖一份、
      現場草圖一份以及現場照片及車損照片多張。（見相驗卷十至十五、四九頁）
（四）台灣花蓮地方法院檢察署勘驗筆錄、相驗屍體證明書、驗斷書，以及相驗照片
      七張。（見相驗卷十六、二十至三一頁）
（五）台灣省花東區車輛行車事故鑑定委員會花鑑字第九一０四七一號函所附之鑑定
      意見書，以及花鑑字第０九三六一０一四四四號函。（見相驗卷三五至三七頁
      ）
（六）台灣省車輛行車事故覆議鑑定委員會九十二年一月十四日府覆議字第九一二七
      九四九號函所附之覆議意見。（見相驗卷五九至六十頁）
二、論罪科刑之理由：
（一）本件告訴人雖爭執認為被害人蕭安峻就本件車禍的發生並沒有過失責任（見原
      審卷四六至四九頁）。然按駕駛人駕車時應注意車前狀況，隨時採取必要之安
      全措施；行經無號誌的交岔路口時，應減速慢行，作隨時停車之準備；在未劃
      分幹、支線或同為幹線道或支線道者，若同為直行車，左方車應暫停讓右方車
      先行，道路交通安全規則第九十四條第三項、第九十三條第一項第四款及第一
      百零二條第一項第二款定有明文。被告甲○○及被害人蕭安峻二人分別駕車及
      騎車經過肇事地點，自應依上述規定保持行車安全之注意義務，作隨時停車的
      準備，以免發生車禍。經查，本件肇事現場為無號誌之交岔路口，兩條交岔道
      路均寬六點二公尺（由西往東方向道路過交岔路口處後則縮減為五點五公尺）
      且均未劃標線，而案發當日肇事路段為一乾燥的柏油路面，又依據機車刮地痕
      起點位置判斷，撞擊點是為在被告甲○○駛入交岔路口處三點四公尺（六點二
      公尺－二點八公尺），蕭安峻駛入交岔路口處二公尺（五點五公尺－三點五公
      尺）之位置，撞擊後被告所駕小貨車再向前駛約九點二公尺（三點六公尺＋二
      點九公尺＋二點七公尺）之距離後煞停，此有右述卷附之道路交通事故調查報
      告表以及現場照片多張在卷可按，則依據汽車煞車距離、行車速度及道路摩擦
      係數對照表的結果，被告當時駕車的時速約在四十五公里左右，再當時是晴朗
      之白天、柏油路面乾燥無缺陷，也沒有障礙物，視距良好，亦有上述交通事故
      調查報告表記載可憑，顯見並無不能注意之情形，徵之該路段之路寬既均只有
      六點二公尺，並不寬敞，雙方車輛行經路口更應減速慢行，作隨時停車之準備
      ，小心駕駛，若被告甲○○及被害人蕭安峻當時能注意車前狀況，減速慢行，
      則依渠等當時之車速，當能注意到對方之來車而在進入交岔路口處前作停車的
      準備，避免此次車禍的發生，顯見被告及被害人二人在行經交岔路口前，都沒
      有確實注意左右有無來車，並減速慢行作隨時停車的準備，以致發生本件車禍
      ，二人之行為均有過失，惟被告甲○○駕駛自小貨車行經無號誌之交岔路口，
      未注意車前狀況，減速慢行，且左方車未暫停讓右方車先行，其過失之責任，
      大於騎車行經上述路口，未注意車前狀況，減速慢行之蕭安峻。本件交通事故
      經送鑑定及覆議的結果，亦以上述理由認為被告甲○○為本件車禍的肇事主因
      ，蕭安峻為肇事次因，有前述的台灣省花東區車輛行車事故鑑定委員會鑑定意
      見書及說明函文，台灣省車輛行車事故覆議鑑定委員會函在卷可稽。
（二）被告自承其當時於砂石場工作，並負責載運工人上下班，肇事當時正駕駛公司
      的貨車載工人上班等情（見原審卷五八頁），為從事駕駛業務之人，核被告所
      為，係犯刑法第二百七十六條第二項之業務過失致人死罪。
（三）被告於肇事後，委請路人打電話報警，並留於現場向到場處理的警員坦承肇事
      等事實，業據證人即本件處理車禍之警員沈俊傑於偵查中證稱：他初到現場時
      還不知道肇事者是何人，被告自承肇事並敘述車禍經過等語（見相驗卷十九頁
      ）明確，應依刑法第六十二條前段自首之規定，減輕其刑。
（四）原審依上開事證，適用前述法條，並審酌被告之品行、知識程度、被告與被害
      人之過失程度、及其犯後坦承態度良好惟尚未與被害人家屬達成和解等一切情
      狀，量處被告有期徒刑六月，經核認事用法均無不合。檢察官雖依告訴人之請
      求，以原判決量刑過輕為由，提起上訴。惟原判決就被告係本件車禍肇事之主
      因，被害人之過失為肇事次因，且被告符合自首之情形及被告犯罪後坦承過失
      ，無法與被害人家屬達成和解等情狀，皆已加以審酌，所處之刑度與被告犯罪
      之情節相比，堪稱允當。檢察官執上開理由，指摘原判決量刑過輕，為無理由
      ，應予駁回。
三、適用法律
    程序法方面，刑事訴訟法第三百六十八條
本案經檢察官林慧到庭執行職務。
中      華      民      國      九十四      年    二    月    二十五    日
                                  審判長法官  吳  鴻  章
                                        法官  林  慶  煙
                                        法官  蔡  勝  雄
右正本證明與原本無異。
如不服本判決，應於判決送達後十日內向本院提出上訴狀。其未述理由者，並應於
提出上訴狀後十日內向本院補提理由狀(須附繕本)。
                                      書記官  陳  有  信
中      華      民      國      九十四      年    二    月    二十五    日
